【裁判字號】    91,上易,1217
【裁判日期】    920617
【裁判案由】    竊盜
【裁判全文】
臺灣高等法院高雄分院刑事判決          九十一年度上易字第一二一七號
    上  訴  人
    即  被  告  丁○○
    選任辯護人  柳聰賢律師
右上訴人因竊盜案件，不服臺灣高雄地方法院九十年度易字第三八八０號中華民國九
十一年七月十七日第一審判決（起訴案號：臺灣高雄地方法院檢察署九十年度偵字第
一三六八號），提起上訴，本院判決如左：
      主      文
原判決撤銷。
丁○○無罪。
      理      由
一、公訴意旨以：丁○○意圖為自己不法之所有，並基於概括犯意，於民國（下同）
    八十九年十一月二十八日十八時許，在高雄縣仁武鄉○○村○○路大灣公園預定
    地，竊取丙○○所有ＸＩ－六五三號營業曳引車（板台號碼ＸＦ－一六號）及車
    上重約二十五噸之鋁棒一批；復於同年十二月七日八時許，在高雄縣大社鄉○○
    村○○段十七之六號工地，竊取戊○○所有價值約新台幣（下同）十萬元之鐵板
    、Ｈ型鐵及圓型鐵管一批；又於同十二月二十五日七時許，在高雄縣仁武鄉○○○路與八德東路附近工地，竊取甲○○所有價值十萬元之銅板三十二塊；再於九
    十年一月四日二時許，在高雄縣鳳山市○○路一０四號對面空地，竊取乙○○所
    有價值六十八萬元之鋼筋一批及車號ＸＯ－二九二號曳引車一輛。得手後，並均
    將上開鋁棒、鐵板、Ｈ型鐵、鋼筋等物，堆置在其向余福良租用之高雄縣大社鄉
    ○○村○○○段三五一之一號工地內並俟機銷贓。嗣於九十年一月四日十六時許
    ，經警在上開工地查獲受僱為其工作切割乙○○遭竊鋼筋之莊志偉（另案處理）
    ，又查得綑綁鋁棒之鋼索四條、戊○○失竊之鐵板十八塊、Ｈ型鐵五十七支、圓
    型鐵管一支、甲○○遭竊之鋼板三十二塊、被棄置在高雄縣燕巢鄉○○路六０五
    號前之ＸＯ－二九二號曳引車，始循線查知上情，因認丁○○不無連續觸犯刑法
    第三百二十條第一項之竊盜罪嫌云云。
二、按犯罪事實應依證據認定之，無證據不得推定其犯罪事實；又不能證明被告犯罪
    者，應諭知無罪之判決，刑事訴訟法第一百五十四條、第三百零一條第一項分別
    定有明文。又認定不利於被告之事實，須依積極證據，苟積極證據不足為不利於
    被告事實之認定時，即應為有利於被告之認定，更不必有何有利之證據（最高法
    院三十年上字第八一六號判例參照）。另事實之認定，應憑證據，如未能發現相
    當證據，或證據不足以證明，自不得以推測或擬制之方法，以為裁判基礎（最高
    法院四十年台上字第八六號判例參照）。再定犯罪事實所憑之證據，雖不以直接
    證據為限，間接證據亦包括在內；然而無論直接或間接證據，其為訴訟上之證明
    ，須於通常一般之人均不致有所懷疑，而得確信其為真實之程度者，始得據為有
    罪之認定，倘其證明尚未達到此一程度，而有合理之懷疑存在，無從使事實審法
    院得有罪之確信時，即應由法院諭知被告無罪之判決（最高法院七十六年台上字
    第四九八六號判例參照）。
三、公訴人認被告丁○○有右開竊盜犯行，無非以被告於警訊時供稱查獲之鋼筋等物
    ，係向綽號「阿郎」之人購買，檢察官偵查中又稱是「阿郎」臨時寄放的，前後
    供述不一，意圖卸責之情甚明，又依被告提供之住址查詢，根本無「阿郎」其中
    ，且如不知該鋼筋係阿郎置放，豈有僱用工人莊志傳為其切割之理，被告甫於八
    十九年十月一日起向余福良租用上開土地，即於同年十一月間起發生前揭竊盜案
    ，顯見其租地之目的係欲推放贓物，此外查獲之鋼筋等物，分經被害人丙○○、
    戊○○、甲○○、乙○○指認係其等失竊之贓物，有贓物領據及現場照片可證等
    情，為其論據。惟訊據上訴人即被告丁○○堅決否認有竊盜之犯行，辯稱：伊係
    收購廢五金之中古商，伊向余福良租用高雄縣大社鄉○○○段三五一之一號土地
    係欲供堆置購入之廢五金及整理分類之場所，已用鐵板圈圍並在整地中，平時大
    門少有上鎖，而伊收購之廢五金，有來自拾荒者撿拾之破銅爛鐵，有下材料，
    有收購後再轉售牟利者，各種來源都有；而上門兜售者，有拾荒者，有賤賣家當
    者，有處理廢棄物者，有結束營業或倒店者，不一而足，查獲之鋼板、鐵板及Ｈ
    型鋼係伊向綽號「阿郎」者買的，而綠色鋼索可能係伊收購廢鐵時所購入，至鋼
    筋係綽號「阿郎」者所寄放，因之前「阿郎」即告訴伊要寄放東西在該堆置場，
    伊固有要伊僱用之工人莊志偉前往整地舖設水泥，但並未指示莊志偉切割使用該
    等鋼筋，被害人乙○○指訴失竊鋼筋之時間，伊係在高雄市三民區○○○路九二
    九號十樓家中，並未外出，如何偷竊，伊如有竊取曳引車及載運之鋼筋，既知將
    曳引車及板台棄置於燕巢鄉○○路，斷無獨將後輪軸卸放在承租地上，且留下一
    路之油滴而冒被查獲之險之理；又綽號「阿郎」者有一弟許興財係伊在就讀龍華
    國小、國中之同學，不難查證云云。
四、經查被告丁○○於警訊、檢察官偵查、原審及本院審理時均供稱鋼筋係綽號「阿
    郎」者所置放，其於為警查獲後，並提供「阿郎」之住址高雄市○○區○○街十
    一巷十號供警方查證，雖其會同警方前往該址查無「阿郎」其人，然被告於檢察
    官偵查時更進而指摘「阿郎」的電話電話是0000－000000號，有一弟
    弟許興財住在高雄市三民區義民廟那邊，與伊曾是同學，伊可以設法找到等語。
    經原審依該行動電話號碼向台灣大哥大股份有限公司查詢，得知該電話用戶為「
    許春榮」，並調出許春榮之戶籍資料及口卡，依址傳喚許春榮並未到庭，本院審
    理時，被告仍堅稱「阿郎」係伊龍華國小、國中同學許興財之胞兄，只要找到許
    興財，即不難找到「阿郎」其人，經本院向龍華國小調取七十三年畢業生許興財
    之年籍資料，確有其人，有該校學生指導記錄表可稽，經被告向其同學打聽而取
    得許興財之行動電話號碼及地址，本院撥打行動電話，確有許興財其人，但經傳
    喚則拒不到庭，且拘提無著，本院依許興財、許春榮戶籍資料，得知其父為許滄
    海，且許滄海與許春榮同住一戶，經傳喚許滄海及許春榮，僅許滄海到庭，據其
    供稱，其共有六個兒子，老大許春興、老二許春榮、老三許春郎、老四許興男、
    老五許興財曾念龍華國小、老六許興福，前五個兒子職業均開怪手，僅老六是開
    「山貓」，經被告與許滄海核對，謂該「阿郎」者原住在尖美百貨公司附近，許
    滄海則確定阿郎即係其三子「許春郎」，並允稱願飭許春郎到庭，但經傳喚則拒
    不到庭，命警拘提無著，顯見被告所指「阿郎」確有其人，而許春郎、許興財、
    許春榮經傳訊均拒不到案，如其本人或兄弟確與本案無關，逕可到案作證，殊無
    必要規避傳喚，顯因作賊心虛不敢面對現實，徵諸被告鍥而捨一再提供「阿郎」
    之相關資料，益見其所供非虛。
五、被害人乙○○指陳其失竊曳引車及所載鋼筋之時間係九十年一月四日凌晨二時許
    ，然被告所住之高雄市三民區○○○路九二九號大樓設有監視錄影裝置，經本院
    勘驗被告提出該大樓九十年元月三、四日之電梯、車庫錄影帶，被告係於九十年
    元月三日晚上十時五十八分回家，翌日上午七時五十二分始離家，其間均未外出
    ，有勘驗筆錄在卷足憑，被告既在家中，顯見乙○○之曳引車及鋼筋並非被告竊
    取。至警方在被告之租地查獲乙○○所有之該等鋼筋時，雖見被告僱用之工人莊
    志偉正在以怪手將鋼筋移開並切割，但據證人莊志偉於本院審理證稱：伊受僱於
    被告從事收購廢鐵，被查獲當天早上伊有隨被告去向一些工廠或小盤沽物商收購
    廢鐵，下午被告要伊到該堆置場整地，因該地剛承租，需要綁鋼筋舖水泥以便車
    輛進入，伊去時即見到後軸輪及鋼筋已在那裏，伊以為是老闆買的，即取來使用
    等語；查該堆置場既係被告承租作為堆置分類其收購之廢五金之用，則其所僱之
    工人莊志偉取用場內之鋼筋整地，亦屬合乎常情，不能執此即認為被告與竊取鋼
    筋必有關連。
六、被害人丙○○、戊○○、甲○○之所以認為被告偷竊其等鋁棒、Ｈ型鐵、圓型鐵
    及鋼板等物，據丙○○供稱伊所失竊之鋁棒，係用綠色鐵皮鋼索捆綁，而該綠色
    鐵皮鋼索在被告之堆置場發現，伊是依據鐵皮是綠色之特徵來指認的等語，戊○○供稱：伊買回這些材料後，都有噴紅丹漆防鏽，伊是根據此一特徵指認等語，
    甲○○陳稱：伊所領回之三十幾塊鐵板，是根據鐵板上有割洞的特徵來指認等語
    。然依被告在原審提出之照片，足以證明在高雄縣大社、仁武地區，有很多人以
    鋼板作為圍籬，且綠色鐵皮係捆綁物品所用之物，所在多有，而在Ｈ型鋼、鐵板
   、圓型鐵管上噴上紅漆，民間極為普遍，鐵板上有割洞，以便吊運時供繫掛鋼索
    之用，亦事所恒有，不能憑被害人丙○○、戊○○、甲○○之上開指認，即遽認
    該等物品係渠等所有；丙○○由警方陪同前往被告之承租地僅發現綑綁用之鋼
    索鐵皮四條，並未發現其所失竊之鋁棒二十五噸，更未發現其所失竊之曳引車（
    ＸＩ－六五二）及板台（ＸＦ－一六），該四條鋼索彎曲老舊，亦有可能是被告
    收購廢鐵時所購入，又縱被害人丙○○、戊○○、甲○○失竊之物在被告之上開
    堆置場發現，然被告既以收購廢五金為業，自有可能係向竊賊購入該等贓物，不
    能因贓物在被告之堆置場發現，即認該等贓物係由被告所竊取。又被告於警偵訊
    時前後所供縱有不符，惟此僅能推論被告有無收受或故買贓物之事實，亦不能執
    此即逕認被告有竊盜之犯行。
七、綜上所述，並無積極確切之證據足證被告有竊盜之犯行，原審未予詳求，遽予論
    處被告罪刑，自有未洽，被告上訴否認犯罪，而指摘原判決不當，非無理由，應
    由本院將原判決撤銷，諭知被告丁○○無罪，至被告是否涉犯故買贓物或收受贓
    物罪，應移由檢察官另行偵辦。
據上論斷，應依刑事訴訟法第三百六十九條第一項前段、第三百六十四條、第三百零
一條第一項，判決如主文。
本案經檢察官陳新慶到庭執行職務。
中    華    民    國     九十二     年       六       月       十七     日
                              臺灣高等法院高雄分院刑事第四庭
                                  審判長法官  蕭權閔
                                        法官  李嘉興
                                        法官  陳吉雄
右正本證明與原本無異。
不得上訴。
                                      書記官  黎  珍
中    華    民    國     九十二     年       六       月      二十      日
                                                                    Ａ


司法院資訊處製作；財團法人民間司法改革基金會備份。
